臺灣高等法院臺中分院刑事判決　　　　100年度上訴字第630號
上　訴　人
即　被　告　林文偉
指定辯護人　本院公設辯護人 王金陵
上列上訴人因違反槍砲彈藥刀械管制條例案件，不服臺灣臺中地
方法院九十九年度訴字第三五四二號中華民國一００年一月二十
五日第一審判決（起訴案號：臺灣臺中地方法院檢察署九十九年
度偵字第一八一一０號），提起上訴，本院判決如下：
    主  文
上訴駁回。
    事  實
一、林文偉明知可發射子彈具有殺傷力之改造手槍乃槍砲彈藥刀
    械管制條例管制之違禁物，非經中央主管機關許可，不得持
    有，竟仍於民國九十九年三月間某日，在彰化縣彰化市○○
    路路旁，以新臺幣（下同）四萬元之代價，向真實姓名、年
    籍不詳、綽號「阿國」之成年男子，購得可發射子彈具有殺
    傷力之仿COLT廠半自動手槍製造之改造手槍一支（槍枝管制
    編號：0000000000號，含彈匣一個）及不具殺傷力之非制式
    子彈二顆，並將之置放在其位於台中市○區○○街一五一巷
    二號二樓之一之居所，而未經許可持有上開槍枝。嗣於九十
    九年七月二十六日十九時十分許，為警持臺灣臺中地方法院
    核發之搜索票至其前揭居所搜索而查獲，並扣得上開改造手
    槍一支及不具殺傷力之子彈二顆。
二、案經臺中市警察局第五分局報請臺灣臺中地方法院檢察署檢
    察官偵查起訴。
    理  由
壹、證據能力部分：
一、按於司法警察機關調查中之案件，為因應實務上或因量大、
    或有急迫之現實需求，併例行性當然有鑑定之必要者，例如
    毒品之種類與成分、尿液之毒品反應，或者槍彈有無殺傷力
    等之鑑定，基於檢察一體原則，得由該管檢察長對於轄區內
    之案件，以事前概括選任鑑定人或囑託鑑定機關、團體之方
    式，俾便轄區內之司法警察官、司法警察對於調查中之此類
    案件，得即時送請先前已選任之鑑定人或囑託之鑑定機關、
    團體實施鑑定，以求時效（法務部九十二年九月一日法檢字
    第0920035083號函參照，刊於法務部公報第三一二期）。此
    種由檢察機關概括選任鑑定人或概括囑託鑑定機關、團體，
    再轉知司法警察官、司法警察於調查犯罪時參考辦理之作為
    ，法無明文禁止，係為因應現行刑事訴訟法增訂傳聞法則及
    其例外規定之實務運作而為。例如毒品種類、成分之鑑定，
    其中海洛因等第一級毒品部分，因有全國一致性，係概括囑
    託調查局負責鑑定，並由司法警察官、司法警察於獲案後即
    將所查扣之第一級毒品拍照、包裝、封緘及黏貼獲案毒品電
    腦管制條碼逕送調查局為鑑定，由該局輸入電腦，全程管制
    、集中保管送鑑毒品，而僅檢送鑑定通知書予送鑑機關，凡
    此，為本院辦案職務上所已知之事實。此種由司法警察官、
    司法警察依檢察官所概括選任之鑑定人或囑託鑑定機關、團
    體所為之鑑定結果，與檢察官選任或囑託為鑑定者，性質上
    並無差異，同具有證據能力，最高法院九十六度臺上字第二
    八六０號刑事判決意旨可資參照（最高法院刑事裁判書彙編
    第五十四期第588-594頁）。是本件扣案之槍枝，經內政部
    警政署刑事警察局依據事前概括囑託鑑定所為之程序實施鑑
    定後所作成之槍彈鑑定書自有證據能力。
二、次按，扣案之仿COLT廠半自動手槍製造之改造手槍一支（含
    彈匣一個，槍枝管制編號：0000000000號），並非屬供述證
    據而無傳聞法則之適用，惟查上開扣案之槍枝係由警員持原
    審法院核發之搜索票依法定程序合法扣得，且亦與本案具有
    關聯性，當有證據能力。
三、末按，被告以外之人（包括證人、鑑定人、告訴人、被害人
    及共同被告等）於審判外之陳述雖不符刑事訴訟法第一百五
    十九條之一至之四等四條之規定，而經當事人於審判程序同
    意作為證據，法院審酌該言詞陳述或書面陳述作成時之情況
    ，認為適當者，亦得為證據；當事人、代理人或辯護人於法
    院調查證據時，知有刑事訴訟法第一百五十九條第一項不得
    為證據之情形，而未於言詞辯論終結前聲明異議者，視為有
    前項之同意，同法第一百五十九條之五定有明文。立法意旨
    在於：傳聞證據未經當事人之反對詰問予以核實，原則上先
    予排除。惟若當事人已放棄反對詰問權，於審判程序中表明
    同意該等傳聞證據可作為證據；或於言詞辯論終結前未聲明
    異議，基於尊重當事人對傳聞證據之處分權，及證據資料愈
    豐富，愈有助於真實發見之理念，且強化言詞辯論主義，使
    訴訟程序得以順暢進行，上開傳聞證據亦均具有證據能力。
    查，檢察官、被告、被告之指定辯護人對於本案卷內相關文
    書卷證資料之證據能力，並未就有合於刑事訴訟法第一百五
    十九條第一項不得為證據之情形於本院言詞辯論終結前聲明
    異議，且上述文書卷證資料亦經本院於審理期日逐一提示、
    朗讀，並告以要旨，本院復審酌相關文書卷證資料之取得，
    並無證據顯示有何違背程序規定情事，依據上述之說明，均
    應具有證據能力。
貳、實體方面：
一、本案被告對於上開犯罪事實，已於警詢、偵查、原審法院及
    本院審理時，均坦白承認，並有臺灣臺中地方法院九十九年
    度聲搜字第二六七０號搜索票影本、臺中市警察局第五分局
    九十九年七月二十六日搜索扣押筆錄、扣押物品收據、扣押
    物品目錄表、執行搜索同意書、現場圖、現場及查扣槍枝照
    片、臺中市警察局第五分局槍枝初步檢視報告表、槍枝初步
    檢視相片（見警卷第十頁至二十三頁）等在卷可稽，及有改
    造手槍一支扣案可資佐證。而扣案之槍枝經送請內政部警政
    署刑事警察局鑑定結果，認係改造手槍，由仿COLT廠半自動
    手槍製造之槍枝，車通金屬槍管內阻鐵而成，擊發功能正常
    ，可供擊發適用子彈使用，認具殺傷力等情，此有內政部警
    政署刑事警察局九十九年九月十七日刑鑑字第0990125885號
    槍彈鑑定書（見臺灣臺中地方法院九十九年度偵字第一八一
    一０號卷第二十五頁、二十六頁）一份在卷為憑，被告所質
    疑鑑定書正確性要屬無據。本案被告之上開犯罪事證已臻明
    確，其犯行洵堪認定，應予依法論科。
二、查被告林文偉未經許可，持有如事實欄所示具有殺傷力之改
    造手槍一支，核係犯槍砲彈藥刀械管制條例第八條第四項之
    未經許可持有可發射子彈具殺傷力之改造手槍罪。按非法持
    有槍砲彈藥刀械等違禁物，所侵害者為社會法益，其持有之
    繼續，為行為之繼續，而非狀態之繼續，故其持有槍砲彈藥
    刀械時，該罪雖告成立，但其完結，須繼續至持有行為終了
    時為止，併予說明。
三、扣案之仿COLT廠半自動手槍製造之改造手槍一支（含彈匣一
    個，槍枝管制編號：0000000000號）具有殺傷力，係屬違禁
    物，業如前述，不問屬於被告與否，應依刑法第三十八條第
    一項第一款之規定，予以宣告沒收。至扣案之另二顆子彈，
    經鑑定結果，認均非制式子彈，由金屬彈殼組合直徑7.1-0.
    5mm金屬彈頭而成，採樣一顆試射，無法擊發，認不具殺傷
    力等情，有前開內政部警政署刑事警察局鑑定書一份可稽，
    亦非違禁物，且無證據足認與本件犯罪相關之物，爰均不另
    予宣告沒收，附此敘明。
四、原審以被告之上開犯罪事證已臻明確而堪認定，乃審酌被告
    於前一寄藏手槍案件假釋期間，再次持有本件槍枝，影響社
    會治安，誠屬不該，惟念及被告犯後具有悔意，態度良好，
    並未持槍犯案，造成更大之危害等一切情狀，依據刑事訴訟
    法第二百九十九條第一項前段、槍砲彈藥刀械管制條例第八
    條第四項、刑法第十一條前段、第四十二條第三項、第三十
    八條第一項第一款等規定，量處被告有期徒刑三年六月，併
    科罰金新臺幣萬元，且諭知罰金易服勞役之折算標準，復
    扣案改造手槍一支（含彈匣一個，槍枝管制編號：00000000
    00號）依法宣告沒收，其認事、用法均無違誤或不當，量刑
    亦屬妥適，應予維持。按刑罰之量定，屬法院自由裁量之職
    權行使，應審酌刑法第五十七條所列各款事由及一切情狀，
    為酌量輕重之標準，並非漫無限制；量刑輕重係屬事實審法
    院得依職權自由裁量之事項，苟已斟酌刑法第五十七條各款
    所列情狀而未逾越法定刑度，不得遽指為違法；且在同一犯
    罪事實與情節，如別無其他加重或減輕之原因，下級審量定
    之刑，亦無過重或失輕之不當情形，則上級審法院對下級審
    法院之職權行使，原則上應予尊重（最高法院七十二年臺上
    字第六六九六號、七十五年臺上字第七０三三號判例及八十
    五年度臺上字第二四四六號判決意旨可資參照）。原審判決
    理由已記載審酌上開情節，就被上開犯行，量處有期徒刑三
    年六月，應已注意適用刑法第五十七條之規定，所處之刑亦
    符合「罰當其罪」之原則，並無輕重失衡之情形，依上開最
    高法院之判例、判決意旨，不得遽指為違法。是本件被告僅
    以請求從輕量刑及鑑定槍枝殺傷力之正確性為由提起上訴，
    為無理由，應予駁回。
據上論結，應依刑事訴訟法第三百六十八條，判決如主文。
本案經檢察官劉家芳到庭執行職務。
中    華    民    國   100    年    4     月    29    日
            刑事第三庭    審判長法  官  王  增  瑜
                                法  官  唐  光  義
                                法  官  曾  佩  琦
以上正本證明與原本無異。
如不服本判決應於收受送達後十日內向本院提出上訴書狀，其未
敘述上訴之理由者，並得於提起上訴後十日內向本院補提理由書
（均須按他造當事人之人數附繕本）「切勿逕送上級法院」。
                                書記官  陳  玫  伶
中    華    民    國   100    年    4     月    29    日
附錄本案論罪科刑法條：
【槍砲彈藥刀械管制條例第八條】
  未經許可，製造、販賣或運輸鋼筆槍、瓦斯槍、麻醉槍、獵槍
  、空氣槍或第四條第一項第一款所定其他可發射金屬或子彈具
  有殺傷力之各式槍砲者，處無期徒刑或五年以上有期徒刑，併
  科新臺幣一千萬元以下罰金。
  未經許可，轉讓、出租或出借前項所列槍枝者，處五以上有期
  徒刑，併科新臺幣一千萬元以下罰金。
  意圖供自己或他人犯罪之用，而犯前二項之罪者，處無期徒刑
  或七年以上有期徒刑，併科新臺幣一千萬元以下罰金。
  未經許可，持有、寄藏或意圖販賣而陳列第一所列槍枝者，處
  三年以上十年以下有期徒刑，併科新臺幣七百萬元以下罰金。
  第一項至第三項之未遂犯罰之。
  犯第一項、第二項或第四項有關空氣槍之罪，其情節輕微者，
  得減輕其刑。